最高法院刑事判決　　　　　　一○○年度台上字第二四二一號
上　訴　人　台灣高等法院台中分院檢察署檢察官　
被　　　告　Ａ男姓名、年籍及.
上列上訴人因被告妨害性自主案件，不服台灣高等法院台中分院
中華民國九十九年一月十三日第二審判決（九十八年度上訴字第
一八二一號，起訴案號：台灣南投地方法院檢察署九十六年度偵
字第六七一號），提起上訴，本院判決如下：
    主  文
原判決撤銷，發回台灣高等法院台中分院。
    理  由
本件原判決撤銷第一審關於被告Ａ男（姓名、年籍均詳卷）之科
刑判決，改判諭知被告無罪，固非無見。
惟查：(一)證據之取捨、證明力之判斷及事實之認定，雖屬事實審
法院自由判斷之職權，但此項職權之行使，應受客觀存在之經驗
法則、論理法則所支配，方為適法，此觀刑事訴訟法第一百五十
五條第一項規定自明。又供述證據縱有先後不符或彼此歧異，究
竟何者為可採，法院本得斟酌各情，作合理之比較，依據經驗與
論理法則予以判斷，定其取捨，若其基本事實之陳述與真實性無
礙時，仍非不可採信，非謂一有不符或矛盾，即應認其全部均為
不可採納。本件原判決以被告無公訴意旨所載妨害性自主之犯行
，雖於理由內記載證人即被害人Ｂ女（姓名、年籍詳卷）分別於
警詢及偵審時指陳遭被告性侵害之部分地點、被告有無以手指插
入其下體、如何告知被害人不得將此事告訴別人及最後一次遭性
侵害之時間等之陳述前後歧異，且接受檢察官訊問時，年僅五歲
，尚處於年幼無知之階段，於第一審審理時亦年僅七歲，其於警
詢、偵訊尚均無法道出其何時遭受性侵害之起迄時間，於第一審
亦無法陳述開始遭性侵害之時間，足見其得否正確無誤地回憶遭
性侵害之情境、過程，而不受外界、旁人給予暗示、指導之影響
，誠屬可疑，因而為被告有利之認定（見原判決第六至十頁）。
惟稽之卷證，被害人就被告在家中利用為其洗澡之機會，多次以
拇指及食指摸其下體，被告又命被害人不得將此事告知他人之基
本事實，前後所陳均屬一致；而被害人被性侵當時年紀尚屬稚幼
，記憶不若成年人成熟，得否僅因其所陳被害經過有部分不符或
矛盾，即認其全部均為不可採納，亦非無疑問。乃原判決未斟酌
被害人供述各情詳予調查，本於客觀存在之經驗與論理法則予以
判斷，定其取捨，遽以上詞，逕認被害人之供述不足為不利於被
告之認定，自嫌速斷，其自由判斷職權之行使，亦有悖證據法則
之違誤。(二)認定事實之證據，必須就卷內相關聯之證據資料，予
以整體之觀察判斷，不得將有關聯性之證據割裂，就各個證據為
單獨之評價判斷。本件依卷內資料，被害人關於遭被告性侵害之
部分地點、有無以手指插入其下體、如何告知不得將此事告訴別
人及最後一次遭性侵害之時間等之指訴前後固未盡一致，但就被
告在家中利用為其洗澡之機會，多次以拇指及食指摸其下體之主
體基本事實，前後指訴似無矛盾不符之處，已如上述。而依卷附
測謊報告書及測謊鑑定過程參考資料，被告經檢察官囑託施以測
謊，就「有關本案，你有沒有在浴室內摸她（Ｂ女）的陰部？」
、「有關本案，在九十六年間你有沒有用手指摸她（Ｂ女）的陰
部？」二問題均答稱「沒有」，經測試結果均呈不實反應等情（
見偵查卷第三五至四七頁），與被害人指述被告有用手指撫摸其
下體之情節亦屬相符。且被害人至南投縣○○鎮○婦產科檢查，
經診斷被害人有「外陰痛」、「陰部紅」等症狀，有該診斷證明
書在卷（附於警卷密封袋）可佐；再參酌被告為被害人之二伯父
，雙方共同生活於三合院中，關係應極親近密切，倘被害人未曾
遭被告性侵害，以其純真稚齡，何致於杜撰遭被告侵害之情節等
情綜合觀之，被害人之指訴，是否全屬子虛而不足採信，即非全
無斟酌餘地。實情為何？為明真相，並維公平正義，自應詳予查
明，原審未根究明白，細心剖析，復未綜合全案卷證，為整體之
觀察判斷，竟將具互補性之證據割裂審查，就各個證據單獨予以
評價，而以被害人前後指訴部分出入甚大、被害人「外陰痛」、
「陰部紅」等症狀無法排除其因自身清潔不慎或其他因素所引起
、測謊鑑定結果不得採為有罪判決之唯一憑據云云，遽為被告無
罪之諭知，除嫌速斷外，與證據法則亦難謂無違。檢察官上訴意
旨執以指摘原判決不當，非無理由，應認有撤銷發回更審之原因
。
據上論結，應依刑事訴訟法第三百九十七條、第四百零一條，判
決如主文。
中    華    民    國  一○○  年    五    月   十二   日
                      最高法院刑事第八庭
                          審判長法官  花  滿  堂  
                                法官  黃  正  興  
                                法官  洪  昌  宏  
                                法官  徐  昌  錦  
                                法官  王  聰  明  
本件正本證明與原本無異
                                      書  記  官  
中    華    民    國  一○○  年    五    月   十六   日
                                                      Ｅ